【裁判字號】    92,重訴,933
【裁判日期】    951229
【裁判案由】    履行契約等
【裁判全文】
臺灣臺北地方法院民事判決             92年度重訴字第933號
原      告  中華開發工業銀行股份有限公司
法定代理人  乙○○
訴訟代理人  潘正芬律師
            劉慧君律師
            陳丁章律師
            陳修君律師
被      告  中華商業銀行股份有限公司
法定代理人  甲○○
訴訟代理人  紀鎮南律師
            郭疆平律師
上列當事人間請求履行契約等事件，本院於九十五年十一月二十
一日言詞辯論終結，判決如下：
    主  文
被告應給付原告新台幣億陸仟零壹拾萬伍仟佰肆拾柒元，
及其中新台幣億仟佰萬元部分自民國八十九年十月十六日
起至清償日止，按年息百分之五計算之利息。
訴訟費用由被告負擔。
本判決於原告以新台幣壹億貳仟零肆萬伍仟壹佰壹拾陸元為被告
供擔保後，得假執行。但被告如以新台幣億陸仟零壹拾萬伍
仟佰肆拾柒元為原告供擔保後，得免為假執行。
    事實及理由
甲、程序方面
    按訴狀送達後，原告不得將原訴變更或追加他訴，但有下列
    各款情形之一者，不在此限：(一)被告同意者。(三)擴張或減縮
    應受判決事項之聲明，民事訴訟法第255條第1項第1、3款定
    有明文。本件原告原起訴聲明請求：「(一)被告應給付原告
    新台幣（下同）333,000,000元及自89年10月16日起至清償
    日止，按年息百分之五計算之利息。(二)願供擔保，請准宣告
    假執行。」，末於民國（下同）95年11月21日變更聲明為：
    「(一)被告應給付原告360,135,347元，其中333,000,000元部
    分，自89年10月16日起至清償日止，按年息百分之五計算之
    利息。(二)願供擔保，請准宣告假執行。」，核原告擴張聲明
    與上開法條意旨相符，應予准許；又本件原告起訴時其法定
    代理人原為劉泰英，嗣於訴訟繫屬中變更為乙○○，被告之
    法定代理人原為王又曾，嗣於訴訟繫屬中變更為甲○○，並
    均具狀聲明承受訴訟（分別見93年9月17日、95年2月14日陳
    報狀），核與民事訴訟法第175條規定相符，應予准許，合
    先敘明。
乙、實體方面
一、原告起訴主張：
（一）陳述：
    (1)緣訴外人大穎企業股份有限公司（下稱大穎公司）為購置
      土地興建廠房並購置機器及附屬設備，於民國（下同）86
      年邀同連帶保證人陳榮典、陳榮耀、王維建等三人，向附
      表一所示十七家金融機構（下稱聯合授信銀行團）申請中
      長期聯合授信，計新台幣（下同）80億元。經聯合授信銀
      行團同意授信，而於86年12月19日與大穎公司簽定「聯合
      授信合約」，並經授信銀行團以86年12月19日「聯合授信
      銀行合約」委由原告為本授信案之主辦行、作業行及擔保
      物管理行，被告則為聯合授信銀行團成員之一。依聯合授
      信銀行合約第一條、第八條約定，原告取得各聯合授信銀
      行團之授權，又依該合約第二條第一項約定及民法第287
      條之規定，足證附表一所示除被告以外之十六家金融機構
      屬民事訴訟法第41條第一項所定「多數有共同利益之人」
      ，原告乃受附表一所示被告外之聯合授信銀行團選定為當
      事人。
    (2)被告參與上開聯貸案前後，曾要求大穎公司提供被告銀行
      之定期存款存單（下稱定存單）為擔保，並將定存單設質
      （自86年12月18日起陸續設質定存單總金額至少新台幣（
      下同）533,125,000元），嗣因大穎公司於89年5月5日違
      反授信合約無法支付本息，則系爭定存單依聯合授信合約
      第十五條加速到期條款，授信本息視為到期，原告基於同
      年9月21日聯貸會議決議，於89年10月11日依聯合授信銀
      行合約第一條、聯合授信合約第十五條第二項第三款、第
      十六條、第十九條第四項，以主辦行身份為各參貸銀行利
      益，向大穎公司就其存放於被告之定期存款於360,000,00
      0元本息部分主張抵銷。抵銷效力發生後，則依聯合授信
      合約第二條第二項：「各參貸銀行如與借款人間個別有抵
      銷、混同情事發生時，於就本授信抵銷、混同數額範圍內
      ，各方同意：該參貸銀行係本於實行聯合授信聯貸債權之
      意思而為，於就本聯合授信案抵銷、混同數額範圍內，僅
      就其各別授信未受償餘額占聯合授信合約未受償總餘額之
      比例範圍受償，其餘數額視為向他參貸行之清償。該參貸
      行應自抵銷、混同時起三個銀行營業日內向他參貸銀行提
      出該數額之給付。」之約定，通知被告按比例提出給付原
      告及各參貸銀行，惟被告迄未依約履行，爰請求判決，並
      聲明：(一)被告應給付原告360,135,347元，其中333,000,
      000元部分，自89年10月16日起至清償日止，按年息百分
      之五計算之利息。(二)願供擔保，請准宣告假執行。
    (3)若認前開抵銷效力未發生，則原告亦得依聯合授信合約，
      行使供作共同擔保之定存單質權，並向被告請給付：經查
      被告第二屆第138次董事會議記錄，被告之信義分行曾提
      報此次聯合授信，大穎公司向其申貸授信額度6億元，確
      經被告86年11月28日第297次授審會第二次會議討論通過
      ，而其中核貸條件「（六）其他之九」記載「本件於簽訂
      聯貸合約前，應提供新台幣參億伍仟萬元本行存單設質擔
      保，並立具承諾書。」等語可知，被告係為擔保此次之聯
      貸授信，而徵取定存單設定質權作為擔保，則依授信合約
      第十九條第四項：「乙方提供甲方之擔保物，不論提供之
      先後，甲方均得作為本授信之共同擔保，並以本約為提供
      擔保之證明。」，可知該質權係為全體聯合授信銀行之共
      同擔保。則大穎公司既違約不履行聯貸債務，原告即得依
      聯合授信銀行合約第一條、聯合授信合約第十五條第二項
      第三款之約定，依民法第906條規定行使該作為共同擔保
      之質權，原告業於90年3月15日以存證信函向被告請求給
      付，為被告至今拒絕交付，始以訴訟方式請求被告給付。
    (4)若不認原告得依聯合授信銀行合約及聯合授信合約有權行
      使抵銷權、質權，則被告怠於向大穎公司主張抵銷或行使
      質權，違反聯合授信銀行合約及聯合授信合約衍生之聯合
      授信銀行相互保護照顧義務，原告亦應得代位被告向大穎
      公司主張抵銷或行使質權。
（二）對被告抗辯之陳述：
    (1)原告並未欠缺權利保護要件
      本件訴訟與另案第三人異議之訴，其訴之聲明、訴訟標的
      與當事人完全不同，非同一事件，業經本院94年度重訴字
      第1447號判決認定；此外，原告對被告未曾取得任何執行
      名義，原告提起本訴並無權利保護要件之欠缺。又原告基
      於聯合授信合約及聯合授信銀行合約請求被告履行契約，
      乃正當權利之行使，並無違反誠信情事，權利亦有受保護
      之必要，被告迄今尚未依執行法院之換價命令，將定期存
      款交付至執行法院，何來被告重複給付及原告已得依執行
      程序受償之問題？大穎公司對被告之定期存款返還債權，
      或因本件原告之抵銷權行使而消滅，或因被告依執行命令
      提交至執行法院而消滅，縱本件訴訟及第三人異議之訴原
      告均獲判勝訴，原告亦僅得擇一受償，否則被告依法即得
      提起異議之訴救濟，故本件訴訟並無因此欠缺權利保護必
      要之虞。
    (2)原告得依聯合授信合約第15條第2項第3款約定行使被告對
      大穎公司之抵銷權
      原告依聯合授信合約第15條第2項第3款所取得之權利，
        為原告得以自己名義行使包括被告在內之參貸銀行本身
        依法律或契約所得行使之權利，因此僅須被告與大穎公
        司二人互負債務，給付種類相同，並均屆清償期，原告
        即得依上開約定，行使被告對大穎公司所得行使之抵銷
        權，無須具備原告與大穎公司互負債務之要件。
      按民法334條但書所謂依債務之性質不能抵銷者，係指
        互相抵銷即反於成立債務之本旨而言 (最高法院26渝上
        450號判例參照)。本件原告依約行使被告對大穎公司之
        抵銷權，並無互相抵銷即反於成立債務本旨之情事，尚
        無該條但書之適用。況且，依民法286條及聯合授信合
        約第7條第3項、聯合授信銀行合約第2條第2項、第7條
        等規定，系爭定期存單質權之實質上受擔保利益人為「
        全體連帶債權人」，原告依聯合授信合約第15條第2項
        第3款規定，除有權逕行行使被告對大穎公司之抵銷權
        外，亦得行使被告基於質權人身分所享有之同意權，而
        原告發函對大穎公司表示行使被告之抵銷權時，已隱含
        代被告基於質權人身分同意行使抵銷權之意。
      依聯合授信合約第7條第3項及聯合授信銀行合約第2條
        第2項規定可知，參貸銀行所行使之抵銷權，主觀上係
        本於「行本聯合授信連帶債權之意思」而為，客觀上亦
        係對全體聯合授信銀行團發生清償效力，原告主張其專
        屬主控之抵銷權遭剝奪云云，顯與合約意旨相違。
      被告主張聯合授信合約第15條第2項第3款係以大穎公司
        為對象，原告以被告為對象行使被告之權利，自屬不合
        云云，亦無理由。蓋事實上原告依上開規定行使抵銷權
        之對象，仍為大穎公司，並非被告。
      被告主張聯合授信合約為聯合授信銀行團與大穎公司間
        權利義務規範，非參貸銀行與主辦行間權利義務之規範
        ，亦不可採。蓋聯合授信銀行合約第1條第1項第4款及
        第13條均規定，聯合授信合約視為聯合授信銀行合約之
        一部分，則聯合授信銀行合約與聯合授信合約間，並無
        內部與外部規範之分，全體聯合授信銀行團之成員均應
        同受兩份合約之拘束，原告自得依聯合授信合約第15
        條第2項第3款之規定，行使被告對大穎公司之抵銷權。
    (3)若認為原告前揭主張無理由，原告仍得依聯合授信合約第
      15條第2項第3款行使被告對大穎公司存款之質權
      原告依聯合授信合約第15條第2項第3款及聯合授信銀行
        團之決議，所行使之權利係「被告」之質權，而非「原
        告」本身之質權，兩造對於被告為系爭定存單之質權人
        ，以及其占有定存單之事實，並無爭執，則只要被告為
        質權人並占有定期存單即符合質權行使之要件，並不以
        原告為質權人且占有質物為必要。
      聯合授信合約第1條第4項已明白揭示，大穎公司提供予
        甲方 (即任一參貸銀行)之擔保物，不論提供之先後，
        均為本授信之共同擔保，故大穎公司提供予被告之系爭
        定期存單，仍為本授信之共同擔保無疑。
      被告以質權設定時點在聯合授信合約簽訂前、系爭定期
        存單設定質權簽約主體為大穎公司與原告，以及質權契
        約記載擔保被告債權云云，主張獨享擔保利益，與聯合
        授信合約、聯合授信銀行合約及民法有關連帶債權之規
        定有違，並不足採。蓋系爭定期存單設定質權之時點，
        並非全部在聯合授信合約簽訂前，原證4第10份質權設
        定契約書中有份簽署日期均在86年12月19 日授信合約
        簽訂日期之後。另從被告86年12月5日第2屆第138次常
        務董事會議事錄可悉系爭定期存款所擔保之債權為本聯
        合授信案之債權 (參原證4)。至於質權設定契約書形式
        上由何人簽署、記載擔保被告債權，或原告等16家參貸
        銀行知情與否，並不改變系爭質權所擔保之債權為全體
        聯合授信銀行團對大穎公司連帶債權之事實。
      又依聯合授信合約第7條、聯合授信銀行合約第2、7、
        10條及民法第286條及291條之規定，無論是大穎公司直
        接對被告為清償或基於抵銷權行使或質權實行之任何一
        種情形，被告因此受領之款項，均必須按附表一所示之
        參貸比例給付予其他參貸銀行即連帶債權人，亦即在連
        帶債權法律關係下，各連帶債權人之連帶債權同生同滅
        ，根本不可能存在被告所謂之專有案外擔保，故被告抗
        辯定期存單為案外擔保品原告無請求分配之權利，顯不
        可採。
    (4)若認為原告行使抵押權、質權均無理由，原告亦得代位被
      告對大穎公司行使抵押權或質權
      民法第242條代位權之行使，不以被代位人
        無資力為前提要件；又被告自大穎公司違約迄今已逾6
        年半，仍拒不行使抵銷權或質權，顯屬怠於行使權利。
      質權為擔保物權，並非一身專屬權，自得由原告代位被
        告對大穎公司行使。且系爭定期存單質權所擔保之債權
        ，既為聯合授信銀行團對大穎公司之連帶債權，被告行
        使質權之結果，將發生因清償而消滅連帶債權之效果，
        被告依約應將清償款項按聯合授信銀行團各參貸銀行未
        受償餘額比例交由原告轉交各參貸銀行，若被告依聯合
        授信合約、聯合授信銀行合約及民法連帶債權相關規定
        辦理，包括原告在內之16家參貸銀行豈會有不同意受償
        之理？被告主張各參貸銀行有意見致其無法行使質權云
        云，顯屬無稽。
二、被告則以下列等語置辯：
（一）原告就本件訴訟欠缺權利保護要件，且不符公平正義及誠
      信原則
    (1)系爭定存單業經原告聲請法院扣押暨執行，自無於本案再
      請求被告給付之必要。原告一方面透過強制執行程序命被
      告將大穎公司在被告銀行之全部存款本息交出，一方面又
      於本案請求被告給付該存款，顯係要求被告就同一給付內
      容為重複提出；且被告就該強制執行事件所提起之第三人
      異議之訴（94年度重訴字第1447號），業經本院判決被告
      敗訴，原告既得透過強制執行程序受償，自無再訴請被告
      重覆給付之理。
    (2)原告及其他參貸銀行係認授信合約第一條所載之擔保品已
      足擔保其參貸債權，故未要求大穎公司提供足額之擔保品
      即同意參與聯貸，顯見原告及其他參貸銀行，早就有授信
      合約第一條「授信條件」所載擔保品受償之認識。而被告
      基於專業，額外要求大穎公司以定存單為被告設質，始同
      意聯貸，則若准原告及其他參貸銀行，就伊未要求大穎公
      司增加提供作為擔保品之系爭定存單質權，與被告共同分
      享優先受償之擔保利益者，難謂與公平正義及誠信原則相
      符。
（二）原告不得依聯合授信合約第15條第2項第3款，基於主辦行
      地位向大穎公司行使抵銷權，亦不得請求被告給付該存款
    (1)原告主張抵銷之債務，一為被告對大穎公司返還系爭定存
      單所載存款之債務，一為大穎公司對被告返還借款本息之
      債務，該二債務之主體均為被告及大穎公司，並非原告，
      是以原告主張抵銷並無理由。
    (2)大穎公司就系爭定存單之債權既已設定質權給被告，依民
      法第903條規定，系爭聯貸案之債務尚未發生且其清償期
      尚未屆至，則除非經質權人即被告之同意，系爭定存單之
      債務人自不得主張抵銷而使質權標的物之債權消滅。且若
      該質權標的之債權，得在未經質權人之同意下，任由原告
      主張抵銷而消滅，亦將危害質權之制度，故系爭質權標的
      之定存單債權，應屬民法第334條但書所指，性質上不能
      抵銷之情形。
    (3)原被告間為參貸行與主辦行之委任關係，則依民法第535
      、536之規定，受任人應依委任人之指示處理委任事務，
      僅於急迫情形，且可推定委任人若知有此情事亦許變更其
      指示時，始得變更委任人之指示。故原告在合約無明確規
      定下，自不得違反委任人即被告之明示意思行使抵押權。
    (4)聯合授信合約第7條第3項及聯合銀行授信合約第2條第2項
      規定「各參貸銀行如對大穎公司有抵押權情事發生時，其
      僅於參貸比例範圍內受償」，又聯合授信銀行合約第2條
      第1項亦規定：「除主辦行外，任一參貸銀行欲向借款人
      請求連帶債權時，需經聯合授信銀行團全體之同意，但行
      使抵銷權不在此限」，可見各參貸銀行對大穎公司之抵押
      權並未因有聯合授信合約第15條第2項第3款之規定而被剝
      奪，且抵銷權是否行使其主控權屬於參貸銀行，原告不得
      依聯合授信合約第15條第2項第3款規定逕行行使之。
    (5)聯合授信合約第15條第2項第3款係指原告以大穎公司為對
      象，逕行代理對大穎公司有權利之參貸銀行對大穎公司行
      使該權利而言，非原告得對參貸銀行為被告而逕行行使該
      被告銀行之權利，此由同條項第1、2款規定均以大穎公司
      為行使對象甚明。又聯合授信合約係聯貸銀行與大穎公司
      間之權利義務規範，非各參貸銀行與主辦行間之權利義務
      規範，因此原告以聯合授信合約第15條第2項第3款規定作
      為對被告行使權利之依據，並無理由。
    (6)聯合授信銀行合約中並無如聯合授信合約第15條第2項第3
      款、原告得以主辦行身分行使各參貸銀行質權或抵押權之
      規定，更無主辦行得違背參貸銀行之意思行使參貸銀行對
      大穎公司之權利之規定，故原告主張其得逕行主張抵銷並
      無理由。
（三）原告不得基於主辦行地位替被告行使系爭定存單質權：
    (1)質物之占有與質權之所有及行使有不可分之關係存在，原
      告既未能取得系爭存單之占有，自不能逕行行使系爭存單
      質權。
    (2)依大穎公司與被告所簽立之質權設定契約書所載，該質權
      設定契約書係在聯合授信合約簽定之前所簽立，且該質權
      並非專為供作被告參貸金額之擔保而定，故被告單獨取的
      系爭定存單之質權並無不法。
    (3)聯合授信合約第19條第4項雖有大穎公司提供給聯貸銀行
      之擔保物，不論提供之先後，甲方聯貸銀行均得作為本授
      信之共同擔保的規定，但所謂「不論提供之先後」，必指
      聯合授信合約成立後之「先後提供」而言，本件系爭定存
      單質權既係在聯合授信合約簽立前所設定，且又非專供作
      被告參貸金額之擔保而提供，自非該條所稱之「擔保品」
      。且該條所指先後提供之擔保物，係針對同條第三項所指
      擔保物價值減少或損壞滅失、或有損壞滅失之虞時，大穎
      公司應補足其原提供之擔保品之情形，亦即該條所指「先
      」提供之擔保物，係指第一條授信條件中「八、擔保物」
      所載之擔保物而言；「後」提供之擔保物，則指授信合約
      所載擔保物價值減少或損壞滅失、或有損壞滅失之虞時，
      大穎公司應補足之部分。而系爭定存單質權為被告專有之
      案外擔保，且非原定擔保物價值減少或損壞滅失、或有損
      壞滅失之虞，而予以補足者，自與該條項所指先後提供之
      擔保物無涉。
（四）原告無代位被告行使抵銷權與質權之權：
    (1)授信合約及銀行合約，並無原告得代位被告行使抵銷權及
      質權之明文。
    (2)依民法第242條規定，債權人代位行使債務人權利前，需
      以對債務人享有債權為必要，惟原告以表示系代被告行使
      抵銷權、質權後，始對被告享有分配抵銷額之請求權，與
      民法規定不符。
    (3)被告為有數百億元且營業正常之銀行，故原告對被告無民
      法第242條所指「因保全債權」而代位行使被告權利之必
      要。
    (4)系爭定存單質權為被告專有之權利，故是否對大穎公司主
      張權利，非原告所能代位行使。
    (5)被告就系爭定存單係要行使其質權，並非要行使抵押權使
      質權之標的消失，而導致被告質權消失，故被告未行使抵
      押權係為保障自身質權，而非民法第242條所指之怠於行
      使權利。
    (6)本件因原告十六家銀行有意見，故被告暫未行使系爭定存
      單質權，非民法第242條所指之怠於行使權利。
（五）並聲明：(1)原告之訴及假執行聲請均駁回；(2)如受不利判
      決，願供擔保請准宣告免為假執行。
三、經查，聯合授信合約為於86年12月19日，由包括原被告在內
    之十七家參貸銀行與訴外人大穎公司所簽訂，同年月日簽訂
    之聯合授信銀行合約，則由包括原被告在內之十七家參貸銀
    行所簽訂，且依銀行合約委由原告為本授信案之主辦銀行，
    作業管理及擔保管理。另大穎公司曾提供系爭定存單設質，
    擔保被告之參貸債權等情，業據兩造分別提出聯合授信合約
    影本、聯合授信銀行合約影本、質權設定契約書影本等件為
    證，且為兩造所不爭執，堪信此部分事實為真。
四、得心證之理由：原告主張基於主辦行地位行使被告對大穎公
    司之抵銷權，並請求被告就聯合授信合約未受償總餘額之比
    例範圍以外之金額，向原告提出給付，被告則以前詞置辯，
    是以本件爭點在於：（一）原告提起本件訴訟是否欠缺權利
    保護要件？（二）原告得否行使被告對大穎公司之抵銷權？
    玆分述如下：
（一）原告提起本件訴訟並未欠缺權利保護要件
      查原告雖對系爭定存單聲請假扣押（本院92年度執助字第
      3433號），且被告就該強制執行事件所提起之第三人異議
      之訴亦遭本院駁回（見本院94年度重訴字第1447號判決）
      ，然原告對被告既尚未取得執行名義，則其提起本件訴訟
      尚難認無權利保護利益，而大穎公司對被告之定期存款返
      還債權，無論係因本件原告行使抵押權或質權而消滅，或
      因被告因執行命令提交至法院而消滅，原告均僅能擇一受
      償，亦無請求被告就同一給付重覆提出之情形。
（二）原告得基於主辦行地位行使被告對大穎公司之抵押權
    (1)聯合授信合約第15條第2項第3款規定：「如有違約情事發
      生時，如多數參貸銀行之決議或同意對乙方 (即大穎公司
      及連帶保證人等)採取追償行動並依約指示主辦行時，主
      辦行得依聯合授信銀行團之決議採取行動，包括但不限於
      下列措施：… (三)逕行行使法律、本合約或其他相關合
      約文件所賦予各參貸銀行及主辦行之其他權利」 (參原證
      2)，該條文已明文約定，主辦行在聯合授信銀行團之決議
      下，得對大穎公司行使各參貸銀行之權利；又依聯合授信
      合約第16條規定：「乙方不履行本合約項下之債務時，乙
      方同意寄存甲方之各種存款及對甲方之一切債權，縱其清
      償其尚未到期亦視為到期，甲方得以之為被動債權行使抵
      銷權。... 」，足見主辦行得行使被告之抵銷權。本件大
      穎公司自89年5月間起未依約支付本息而有違約情事，銀
      行團於89年9月21日決議，由原告逕行行使被告對大穎公
      司存放於被告處之定期存款所得行使之權利 (見原證7)，
      基此，原告即於89年10月11日以台北光復郵局第264號存
      證信函，通知借款人大穎公司原告依聯合授信合約第15條
      第2項第3款規定，行使被告對大穎公司之抵銷權，同時請
      被告就聯合授信合約未受償總餘額之比例範圍以外之金額
      ，於3個營業日內向原告提出，自與上開約定相符。又上
      開規定係賦予原告行使被告抵押權之權利，僅需被告與大
      穎公司互負債務即可，不以原告與大穎公司互負債務為必
      要，本件被告既不否認被告對大穎公司負有返還系爭定存
      單所載存款之債務，大穎公司對被告負有返還借款本息之
      債務，則原告依上開規定行使被告對大穎公司之抵銷權，
      自屬有據，被告辯稱原告與大穎公司無互負債務、與抵銷
      要件不符云云，並不可採。
    (2)依聯合授信合約第7條第3項及聯合授信銀行合約第2條第2
      項「各參貸銀行如與借款人間個別有抵銷…情事發生時，
      於就本授信抵銷…數額範圍內，各方同意：該參貸銀行係
      本於實行本聯合授信連帶債權之意思而為，於就本聯合授
      信案抵銷…數額範圍內，僅就其各別授信未受償餘額占聯
      合授信合約未受償總餘額之比例範圍受償，其餘數額視為
      向他參貸銀行之清償。…」，由此可知各參貸銀行對大穎
      公司有抵銷情事時，係本於實行聯合授信連帶債權之意思
      而為，非本於實行該行使抵銷權之參貸銀行之參貸債權意
      思而為，故被告辯稱原告提起本訴即剝奪其行使抵銷權之
      主控權、原告違反委任人（即被告）之意思云云，並無理
      由。
    (3)被告另辯稱聯合授信合約並非各參貸銀行與主辦行間權利
      義務之規範，原告不得援引該合約第15條第2項第3款規定
      對被告主張云云，然被告所辯與聯合授信合約第15條第2
      項第3款之規定不符，該條既已規定在大穎公司有違約情
      事發生時，各參貸銀行可基於連帶債權之共同目的 (即儘
      速獲償減少損失)，依決議由主辦行行使被告之權利，足
      見該條一方面為各參貸銀行與借款人連帶保證人間之權利
      義務規範，一方面也是各參貸銀行如何為大家的共同目的
      採取追償行動之規範，被告辯稱原告不得依聯合授信條約
      第15條第2項第3款規定對被告行使權利云云，並不足採。
    (4)又原告依聯合授信契約第15條第2項第3款規定行使被告之
      抵銷權時，即隱含代被告基於質權人身分同意行使抵銷權
      之意，被告辯稱原告行為違反民法第903條規定云云，亦
      不足採。
（三）依聯合授信合約第2條第2項約定：「各參貸銀行如與借款
      人間個別有抵銷、混同情事發生時，於就本授信抵銷、混
      同數額範圍內，各方同意：該參貸銀行係本於實行聯合授
      信聯貸債權之意思而為，於就本聯合授信案抵銷、混同數
      額範圍內，僅就其各別授信未受償餘額占聯合授信合約未
      受償總餘額之比例範圍受償，其餘數額視為向他參貸行之
      清償。該參貸行應自抵銷、混同時起三個銀行營業日內向
      他參貸銀行提出該數額之給付。」，原告依銀行團決議內
      容，於89年10月11日以台北光復郵局第264號存證信函，
      通知借款人大穎公司原告依聯合授信合約第15條第2項第3
      款規定，行使被告對大穎公司之抵銷權，同時請被告就聯
      合授信合約未受償總餘額之比例範圍以外之金額，於3個
      營業日內向原告提出 (參原證8)，而大穎公司寄託於被告
      處之定期存單計算至89年10月11日止，本息金額為389,33
      5,510元，扣除被告應分得之29,200,163元後，被告應給
      付原告360,135,347元（見原告所提「更正附表一」）。
五、從而，原告依據聯合授信合約第7條第3項、第15條第2項第3
    款、第16條及聯合授信銀行合約書第2條第2項之約定，請求
    被告給付360,135,347元，及其中本金333,000,000元部分自
    催告期滿翌日即89年10月16日起至清償日止按年息百分之五
    計算利息，為有理由，自應准許。又原告起訴時依行使抵銷
    權、質權、代位行使抵銷權或代位行使質權之法律關係，請
    求被告給付如主文所示之本息，其訴訟標的雖有數項，惟僅
    有單一之聲明，法院於此重疊訴之合併，若認其中一項請求
    為有理由，即可為原告勝訴之判決，就他項標的之競合請求
    無須更為裁判。本院認原告行使抵銷權後請求被告給付，既
    有理由，自毋庸就原告本於行使質權或代位法律關係之他訴
    為裁判，附此敘明。
六、因本案事證已臻明確，兩造其餘主張陳述及所提之證據，經
    本院斟酌後，認與判決結果不生影響，均毋庸再予論述，附
    此敘明。
七、兩造陳明願供擔保請為宣告假執行或免為假執行，經核均與
    規定相符，爰分別酌定相當之擔保金額予以宣告。
八、據上論結，依民事訴訟法第78條、第390條第2項、第392條
    第2項，判決如主文。
中    華    民    國    95    年    12    月    29    日
                  民事第五庭    法  官  蔡如琪
以上正本係照原本作成
如對本判決上訴，須於判決送達後20日內向本院提出上訴狀
中    華    民    國    95    年    12    月     29   日
                                書記官  劉寶鈴


司法院資訊處製作；財團法人民間司法改革基金會備份。
